【裁判字號】    99,台上,3246
【裁判日期】    990527
【裁判案由】    妨害性自主
【裁判全文】
最高法院刑事判決            九十九年度台上字第三二四六號
上  訴  人  甲○○
選任辯護人  黃文明律師
上列上訴人因妨害性自主案件，不服台灣高等法院中華民國九十
七年五月八日第二審更審判決（九十七年度上更(一)字第九六號，
起訴案號：台灣士林地方法院檢察署九十三年度偵字第七七三三
號），提起上訴，本院判決如下：
    主  文
上訴駁回。
    理  由
按刑事訴訟法第三百七十七條規定，上訴於第三審法院，非以判
決違背法令為理由，不得為之。是提起第三審上訴，應以原判決
違背法令為理由，係屬法定要件。如果上訴理由書狀並未依據卷
內訴訟資料，具體指摘原判決不適用何種法則或如何適用不當，
或所指摘原判決違法情事，顯與法律規定得為第三審上訴理由之
違法情形，不相適合時，均應認其上訴為違背法律上之程式，予
以駁回。本件上訴意旨略稱：(一)、乙女（真實姓名、年籍等均詳
卷）於警詢及偵審中之證詞，其中關於乙女究竟如何進入浴室？
上訴人甲○○究竟有無用手捏住乙女的鼻子？上訴人究竟有無撫
摸乙女之胸部？乙女先後之指述不一，原審未傳喚乙女再調查釐
清，有調查未盡之違法。(二)、證人丙○○所為證言係聽聞乙女之
述，及聽聞房內聲音後如何去敲門、撞門及制伏上訴人之經過
等情，就上訴人是否對乙女為猥褻之行為，並不知情，原判決據
以認定上訴人有猥褻乙女行為，與證據法則有違。(三)、依乙女警
詢及偵、審中之證詞，可知從上訴人進入乙女住處起，乙女即開
始不斷尖叫、強力抵抗、雙方相互拉扯碰撞，當時門外已有多人
敲門、拍門、撞門或踹門等情，整個發生過程至為短暫，且客觀
環境對上訴人甚為不利，上訴人緊張、情急之下，僅有設法趕緊
逃離現場之想法與舉動，並無印象是否碰觸到乙女身體，即若有
身體上之碰觸，其時間亦是瞬間、極為短促，是原審就乙女此部
分有利於上訴人之證詞不予採認，及上訴人如何構成猥褻之要件
，未於判決內說明其理由，有判決理由不備之違法。(四)、上訴人
僅想與乙女交朋友、結識，雖方法有誤，上訴人之行為應僅涉犯
刑法第三百零四條強制罪、第三百零六條侵入住宅罪。退一步言
，若上訴人動機不良，與乙女拉扯間不小心或與乙女有身體上之
碰觸，惟上訴人確無強制猥褻之故意與犯行，並未涉犯強制猥褻
罪嫌，遑論加重強制猥褻云云。
惟查：證據之取捨、證據證明力之判斷，以及事實有無之認定，
屬事實審法院之職權，苟其取捨判斷與認定，並不違背論理法則
及經驗法則，即不容任意指為違法，而執為適法之第三審上訴理
由。本件原審認定上訴人有原判決事實欄所載侵入乙女之住宅，
對於乙女以強暴而為猥褻行為之犯行，係以該等事實迭據乙女於
警詢、偵查中及第一審審理時指證綦詳，即上訴人亦供承有尾隨
乙女進入其租屋處，因乙女尖叫反抗，其因而將乙女拉至浴室，
乙女並跌坐在馬桶上，嗣其以手強壓乙女之頭部，以制止乙女尖
叫等情，且經證人即適前往乙女租處對面找其女友時，聽聞乙女
喊叫聲之丙○○於警詢及原審法院更(一)審證稱其前往敲乙女房門
未見回應，且乙女房內繼續傳出喊叫聲響，遂呼叫毗鄰之住戶前
往查看，於乙女趁隙打開房門時，將意圖自大門逃逸之上訴人當
場制伏等語，復有乙女因與上訴人發生拉扯而受傷之馬偕紀念醫
院出具之診斷證明書在卷可稽等證據資料，予以綜合判斷，認上
訴人之犯行足堪認定。並指駁、說明：(1)上訴人於原審否認有對
乙女為強制猥褻之犯行，辯稱：伊是想要跟乙女交朋友，不是要
猥褻乙女，進入屋內後，乙女尖叫，在混亂跟拉扯中，可能不小
心碰到乙女胸部，不是故意掐乙女的胸部云云，與上開事證不符
，係卸責之詞，而無足採；(2)上訴人在主觀上如何有猥褻之犯意
，及所為猥褻行為客觀上何以足以刺激或滿足上訴人之性慾等理
由甚詳。又以核上訴人所為，係犯刑法第二百二十四條之一之加
重強制猥褻罪，其侵入住宅行為既已與其強制猥褻行為結合而成
立加重強制猥褻罪，自不另論其侵入住宅罪。上訴人於對乙女為
強制猥褻行為時，所為傷害乙女之行為，及以強暴手段妨害乙女
自由之行為，為加重強制猥褻罪之部分行為，均不另論罪。公訴
人認應另論無故侵入住宅罪及妨害自由罪，容有未洽。且於法定
刑內量處其刑，復說明上訴人行為後，刑法第九十一條之一關於
強制治療之規定，已於民國九十四年二月二日修正公布，並於九
十五年七月一日施行，經比較新舊法規定，以舊法有利於上訴人
。而上訴人於第一審裁判前，經送請國軍北投醫院鑑定結果，認
為：上訴人之危險性為中度，再犯可能性為中度，須施以治療，
有該院九十四年五月二十三日醫修字第0940001148號函並附妨害
性自主罪精神鑑定報告書在卷可憑，因而諭知上訴人於刑之執行
前，令入相當處所，施以治療，其期間至治癒為止，但最長不得
逾三年。已詳其所憑證據及認定之理由，所為論斷均有卷存證
據資料可資覆按。上訴意旨雖指摘原判決違法，然依乙女於第一
審之指述，上訴人撞門進入乙女房間後，即以手從乙女背後，環
抱住乙女，並將門關閉上鎖，且關掉電燈，乙女開始尖叫與上訴
人拉扯欲掙脫，上訴人就將乙女拉到浴室內，乙女跌坐馬桶上後
，上訴人即用手把乙女頭部往下按，另一手則掐捏乙女胸部，適
聽到門外有人在敲門，上訴人始將乙女從馬桶上拉起來，拉出浴
室。即上訴人亦不否認有進入乙女租屋處，將乙女拉至浴室，乙
女跌坐在馬桶上，並有以手強壓乙女之頭部等情，足見上訴人進
入乙女房間時，主觀上即有猥褻乙女之犯意存在，且其以手從乙
女背後環抱住乙女及掐捏乙女胸部後，始因聽到門外有人敲門等
，才設法逃離現場等情至明。上訴意旨以乙女所為指述可證明整
個發生過程極為短暫，上訴人緊張、情急之下，僅有設法趕緊逃
離現場之想法與舉動云云，係對原判決採信之乙女明確指述，徒
憑己見任意指摘，顯非適法之第三審上訴理由。其餘上訴意旨，
則係就原審依憑證據所為採證、認事職權行使，以及原判決已說
明之事項，依憑己見任意指摘為違法，並重為事實之爭執，或就
無關判決結果之枝節事項，漫為爭執，否認有強制猥褻之犯意及
行為，殊與法律規定得為第三審上訴理由之違法情形不相適合。
衡以前開說明，其上訴為違背法律上之程式，應予駁回。
據上論結，應依刑事訴訟法第三百九十五條前段，判決如主文。
中    華    民    國  九十九  年    五    月  二十七  日
                      最高法院刑事第十三庭
                          審判長法官  賴  忠  星
                                法官  呂  丹  玉
                                法官  吳      燦
                                法官  蔡  名  曜
                                法官  葉  麗  霞
本件正本證明與原本無異
                                      書  記  官
中    華    民    國  九十九  年    六    月    一    日
                                                      K

司法院資訊處製作；財團法人民間司法改革基金會備份。
